【裁判字號】    89,易,755
【裁判日期】    900808
【裁判案由】    竊盜
【裁判全文】
台灣基隆地方法院刑事判決                          八十九年度易字第七五五號
    公  訴  人  台灣基隆地方法院檢察署檢察官
    被      告  乙○○
右列被告因竊盜案件，經檢察官提起公訴（八十九年度偵緝字第二九六號）及移送併
案審理（九十年度偵字第五二四號、第六二一號），本院判決如左：
    主      文
乙○○連續竊盜，處有期徒刑壹年陸月。
    事      實
一、乙○○意圖為自己不法之所有，基於概括之犯意：
１、於民國八十九年六月五日上午十一時許，在基隆市○○路與仁四路前，竊取己○○所有機車椅墊內之皮包一只；得手後，旋將其內發票人為闕進福、發票日為八
    十九年五月三十一日、面額新台幣（下同）一萬元、付款人為第一商業銀行草店
    尾分行之支票一張，委託不知情之李圳源代轉於不知情之丁水源，作為抵銷債務
    之用；嗣經不知情之簡武郎提示遭退票，經警查悉上情。
２、復於九十年一月八日上午七時許，在基隆市○○路三三二號前，撬開丁○○所有
    之機車座墊，竊取其內背包一個，得手後，將其內之一萬七千元、駕駛執照、行
    車執照、健保卡、國民身分證各一枚、金融卡七張、存摺二本、提款卡二張、印
    鑑章三枚、行動電話一支、名片包、化妝包各一包等物，一併據為己有。
３、於九十年一月十三日晚間八時許，在基隆市○○路某處，撬開劉淑君所有之機車
    座墊，竊取其內皮包一個，得手後，將其內行動電話一支等物，據為己有。
４、於八十九年九月初某日，在基隆市○○路國際百貨公司前，打開龍美惠所有之機
    車行李箱，竊取其內之國民身分證一枚、駕駛執照、行車執照各一枚、行動電話
    一支等物，得手後，據為己有。
５、於八十九年九月初某日，在基隆市○○路富貴市場前，撬開邱惠平所有之機車置
    物箱，竊取其內行動電話一支，得手後，據為己有。
６、於八十九年九月初某日，在基隆市○○路二信合作社前，撬開王思萍所有之機車
    置物箱，竊取其內皮包一個，得手後，將其內三百元、國民身分證、駕駛執照、
    行車執照各一枚、行動電話一支等物，據為己有。
７、於八十九年九月十一日下午二時許，在基隆市○○路人行地下道前，撬開黃玉娟
    所有之機車置物箱，竊取其內皮包一個，得手後，將其內四千元、國民身分證、
    駕駛執照、行車執照各一枚、行動電話一支等物，據為己有。
８、於八十九年九月二十日上午十一時許，在基隆市○○路與義二路口，撬開林鳳珠
    所有之機車置物箱，竊取其內皮包一個，得手後，將其內行動電話一支等物，據
    為己有。
９、於八十九年九月二十八日，在基隆市○○路台灣大哥大門市部前，竊取丙○○所
    有機車上手提包一個，得手後，將其內丙○○之三萬餘元及國民身分證一枚、存
    摺數本等物據為己有。
１０、於八十九年十一月間某日，在基隆市○○路新樂戲院前，撬開鄭素英所有之機
      車置物箱，竊取其內皮包一個，得手後，將其內一千五百元、行動電話一支等
      物，據為己有。
１１、於八十九年十二月二十七日上午十一時二十分許，在基隆市○○路邊，打開庚○○所有ＱＷＴ─２４０號機車行李箱，竊取其內之皮包一個，得手後，將其
      內二十一萬元、國民身分證一枚、支票二張及信用卡二張等物據為己有。
１２、於九十年一月二十五日下午二時至三時之間，在基隆市○○街三十二號檳榔店
      內，竊取甲○○所有之背包一個，得手後，將其內甲○○之七百元、國民身分
      證一枚、國際牌行動電話一支及提款卡一張等物據為己有。
１３、於九十年一月二十九日上午九時四十五分許，在基隆市○○路十一號前，以其
      所有之鑰匙一支，打開戊○○所有ＱＥＮ─７９２號機車行李箱，竊取其內之
      一千元、國際牌行動電話一支、戊○○之國民身分證一枚、金融卡二張；得手
      後，將該一千元及行動電話一支據為己有，其餘物品丟棄於基隆市安樂國中前
      產業道路旁邊。
１４、於九十年一月二十九日下午二時許，在基隆市○○路六號前，在其所承租之Ｍ
      ２─１２１號營業小客車內，為警查獲其所竊得之一千元及國際牌行動電話一
      支，再至其基隆市○○路二一二巷十二弄三十一號四樓之住處，查獲贓物一批
      ，進而查悉上情。
二、案經基隆市警察局第一分局、第二分局分別報請台灣基隆地方法院檢察署檢察官
    偵查起訴及移送併案審理。
    理      由
一、右揭事實業據被告乙○○坦承不諱，核與被害人己○○、丁○○、劉淑君、龍美
    惠、邱惠平、王思萍、黃玉娟、林鳳珠、丙○○、鄭素英、庚○○、甲○○、戊○○十三人所述之情節相符，並有票據掛失止付通知書、退票理由單及支票影本
    各一紙、贓物認領保管收據十三紙在卷可稽，足見其自白與事實相符，可以採信
    。其犯行洵堪認定。
二、核被告所為，係犯刑法第三百二十條第一項之竊盜罪。公訴意旨雖未論移送併案
    審理部分之事實；然該部分與起訴部分既具有連續犯之關係，為裁判上一罪，自
    為起訴效力所及，本院自應併予審判。被告先後多次行為，時間緊接，犯罪構成
    要件相同，顯係基於概括之犯意為之，為連續犯，應論以一罪並加重其刑。
三、刑事立法上之「法益原則」要求任何行為要加以犯罪化，必因其法益受到侵害或
    危險。蓋刑事立法之核心，在於其所保護之法益。刑法之任務，在於法益之保護
    。無法益保護，無刑法可言；亦即無法益受到侵害或危險，則無施以刑罰之必要
    。行為如未造成「法益侵害」或「法益危險」，則無將之犯罪化之必要。在法益
    侵害，為「實害犯」；在法益危險，為「危險犯」。再者，法益本身依其價值評
    價之強度，而呈現法益位階。生命、身體、自由、名譽、財產五者，按其順序，
    而高低位階化。生命法益最高，其次身體法益，其次自由法益，其次名譽法益，
    而財產法益最低。此五種傳統法益，稱之為「個人法益」。在個人法益以外之「
    一般法益」、「團體法益」或「整體法益」，亦必須其與個人法益具有關連性者
    ，始得為刑法所保護之一般法益。所謂危險犯，亦即行為人之行為造成法益危險
    ，尚未至法益侵害，亦立法予以犯罪化。以最高位階之生命法益言之，刑法之有
    預備殺人罪、預備放火罪、預備強盜罪、預備擄人勒贖罪，均因其行為已造成生
    命法益之危險；否則，各該罪即無設預備犯之必要。如係單純身體、自由、名譽
    、財產之法益危險行為，則未曾設預備犯而加以犯罪化。蓋法益之功能，在刑法
    上有二：一為決定刑罰必要性；二為使得處刑合理性。前者，有法益保護之必要
    性，始得加以犯罪化；後者，其法定刑之刑罰種類及其刑度輕重，必須與其所保
    護之法益具有相當性。有「入刑化」之必要時，始得賦予該刑種；具有相當性時
    ，始得為該級刑度之訂定。申言之，必須與其法益位階為合理而相當之規範，以
    免產生不合理之法定刑。依前者，可以導出一基本刑事立法原則，即「無法益損
    害，即無刑罰」原則。否則，立法者任意行使其刑罰權之結果，勢必使得刑事法
    充斥無法益之犯罪。如此，隨意加以犯罪化，輕易動用刑罰，實與刑罰「最後手
    段原則」有違。依後者，其刑罰之賦予始合乎「罪責原則」，使其罪責與刑罰得
    以相適應而具有相當性，亦即立法上之「罪刑相當原則」。查本案竊盜行為所侵
    害者為個人財產法益，乃財產法益之實害犯，其犯罪化之立法固有必要。惟財產
    犯罪而無暴力行為時，是否必須列為公訴罪，非無商榷之餘地。
四、刑事司法上之「罪刑相當原則」要求法官在量刑時，應依法益之位階，重所當重
    ，輕所當輕，必使罪得其刑而刑當其罪；不得重罪而輕判，或輕罪而重判；期使
    責任與刑罰得以相適應，而具有相當性。地藏十輪經（第三卷）云：「若犯重罪
    ，應重治罰；若犯中罪，應中治罰；若犯輕罪，應輕治罰；令其慚愧，懺悔所犯
    。」其此之謂也！為此，本院審酌被告之品行、生活狀況、智識程度、犯罪之動
    機、目的、犯罪所生之危害、犯罪後之態度等一切情狀後，特別考量被告連續竊
    盜十餘次，認為量處如主文第一項所示之自由刑，足以使其罪刑相當，爰宣告之
    ，以示儆懲，並期被告之自新。
五、據上論斷，應依刑事訴訟法第二百九十九條第一項前段、刑法第五十六條、第三
    百二十條第一項、罰金罰鍰提高標準條例第一條前段而判決如主文。
本案經檢察官黃士元到庭執行職務。
中      華      民      國    九十      年    八      月      八      日
                                    台灣基隆地方法院刑事庭
                                        法  官  陳  志  祥
右正本證明與原本無異。
如不服本判決，應於收受送達後十日內，向本院提出上訴狀，敘述上訴之理由，上訴
於台灣高等法院，並應按他造當事人之人數附具繕本。
中      華      民      國    八十九    年      八      月    十五      日
                                        書記官  陸  清  敏
附錄：
刑法第三百二十條第一項：
意圖為自己或第三人不法之所有，而竊取他人之動產者，為竊盜罪，處五年以下有期
徒刑、拘役或科五百元以下罰金。
（罰金已依罰金罰鍰提高標準條例提高為十倍）


司法院資訊處製作；財團法人民間司法改革基金會備份。
